臺灣高等法院刑事裁定
111年度聲再字第52號
再審聲請人
即受判決人  陳錫壽


                    （現在法務部○○○○○○○○○○○執行）
上列再審聲請人即受判決人因違反毒品危害防制條例案件，對於
本院98年度上更（一）字第429號，中華民國98年10月29日第二
審確定判決（原審案號：臺灣板橋地方法院【現更名為臺灣新北
地方法院】96年度訴字第3964號，起訴案號：臺灣板橋地方法院
檢察署【現更名為臺灣新北地方檢察署】96年度偵字第19662號
、96年度偵字第21351號、96年度偵字第25393號、96年度偵字第
25602號），聲請再審，本院裁定如下：
    主  文
再審之聲請駁回。 
    理  由
一、聲請意旨略以：
  ㈠本院98年度上更（一）字第429號判決（下稱原確定判決）認
    再審聲請人即受判決人（下稱聲請人）陳錫壽於原確定判決
    事實欄二、（四）所示之行為，構成毒品危害防制條例第4
    條第2項販賣第二級毒品罪，惟依司法院釋字第792號解釋之
    意旨，毒品危害防制條例第4條第1項至第4項所定販賣毒品
    既遂罪，僅限於「銷售賣出」之行為已完成，始足該當，而
    原確定判決所援引之最高法院88年度台上字第2398號、90年
    度台上字第1204號、91年度台上字第1142號判決意旨，皆係
    以「販入」毒品之完成，並具有意圖賣出營利而持有，視為
    完成販賣之行為，即與上開釋字第792號解釋意旨相悖。本
    件聲請人於原確定判決事實欄二、（四）所示之時間，向綽
    號「太陽」之林建和買入第二級毒品甲基安非他命（下稱甲
    基安非他命），在尚未試出毒品真偽之前即為警查獲，依據
    上開釋字第792號解釋之意旨，應不構成毒品危害防制條例
    第4條第2項販賣第二級毒品罪。
  ㈡原確定判決事實欄二、（四）販賣甲基安非他命部分，聲請
    人在委由共同被告張永宏前去測試毒品真偽、尚未決定是否
    購買而準備價金前，即為警查獲，對於毒品並無實質支配力
    ，參酌毒品危害防制條例第5條第2項、第11條之立法意旨，
    為處罰意圖販賣而持有毒品者及單純持有毒品者，而非處罰
    未遂犯或預備犯之法律界限，聲請人之行為尚不能構成意圖
    販賣而持有毒品罪或持有毒品罪，更遑論構成本件販賣第二
    級毒品既遂罪。況共犯許登壹鈞院100年度上訴字第393號判
    決，亦認定為販賣未遂，原確定判決認定聲請人構成販賣毒
    品既遂，顯不合理。
  ㈢聲請人經多年追查，查知其毒品上游為綽號「太陽」之林建
    和，並經聲請人向檢、警機關告發後，林建和經臺灣宜蘭地
    方法院（下稱宜蘭地院）以108年訴字第344號判決判處販賣
    第二級毒品未遂罪，而處於毒品交易下游之聲請人因同一毒
    品交易事件，卻遭原確定判決認定販賣第二級毒品既遂，聲
    請人所為販賣第二級毒品之犯行，應符合修正後毒品危害防
    制條例第17條第1項供出上手而得減輕其刑之規定，原確定
    判決未予審酌。且由宜蘭地院108年度訴字第344號判決可知
    ，聲請人向林建和購買甲基安非他命，均尚未償付任何價金
    ，爰依刑事訴訟法第420條第1項第6款、第3項之規定提起再
    審，並請求調取林建和之該案卷證查明審酌等語。
二、按法院認為聲請再審之程序違背規定者，應以裁定駁回之；
    經前項裁定後，不得更以同一原因聲請再審，刑事訴訟法第
    433條前段、第434條第3項分別有明文。又所謂「同一原因
    」，係指同一事實之原因而言；是否為同一事實之原因，應
    就重行聲請再審之事由暨其提出之證據方法，與已經實體上
    裁定駁回之先前聲請，是否完全相同，予以判斷，若前後二
    次聲請再審原因事實以及其所提之證據方法相一致者，即屬
    同一事實之原因，自不許其更以同一原因聲請再審（最高法
    院102年度台抗字第758號、103年度台抗字第197號裁定意旨
    參照）。次按再審制度，係為發現確實之事實真相，以實現
    公平正義，而於案件判決確定之後，另設救濟之特別管道，
    重在糾正原確定判決所認定之事實錯誤，但因不能排除某些
    人可能出於惡意或其他目的，利用此方式延宕、纏訟，有害
    判決之安定性，故立有嚴格之條件限制。刑事訴訟法第420
    條第1項第6款原規定：「因發現確實之新證據，足認受有罪
    判決之人應受無罪、免訴、免刑或輕於原判決所認罪名之判
    決者」，作為得聲請再審原因之一項類型，司法實務上認為
    該證據，必須兼具新穎性（又稱新規性或嶄新性）及明確性
    （又稱確實性）二種要件，始克相當。晚近修正將上揭第一
    句文字，改為「因發現新事實、新證據，單獨或與先前之證
    據綜合判斷」，並增定第3項為：「第1項第6款之新事實或
    新證據，指判決確定前已存在或成立而未及調查斟酌，及判
    決確定後始存在或成立之事實、證據。」放寬其條件限制，
    承認「罪證有疑、利歸被告」原則，並非祇存在法院一般審
    判之中，而於判罪確定後之聲請再審，仍有適用，不再刻意
    要求受判決人（被告）與事證間關係之新穎性，而應著重於
    事證和法院間之關係，亦即祇要事證具有明確性，不管其出
    現係在判決確定之前或之後，亦無論係單獨（例如不在場證
    明、頂替證據、新鑑定報告或方法），或結合先前已經存在
    卷內之各項證據資料，予以綜合判斷，若因此能產生合理之
    懷疑，而有足以推翻原確定判決所認事實之蓋然性，即已該
    當；但反面言之，倘無法產生合理懷疑，不足以動搖原確定
    判決所認定之事實者，仍非法之所許。至於事證是否符合明
    確性之法定要件，其認定當受客觀存在之經驗法則、論理法
    則所支配（最高法院104年度台抗字第125號裁定意旨參照）
    。如聲請再審之理由僅係對原確定判決之認定事實再行爭辯
    ，或對原確定判決採證認事職權之適法行使，任意指摘，或
    對法院依職權取捨證據持相異評價，縱法院審酌上開證據，
    仍無法動搖原確定判決之結果者，亦不符合此條款所定提起
    再審之要件（最高法院106年度台抗字第554號、109年度台
    抗字第95、263、268號裁定意旨參照）。
三、本院查：
　㈠聲請人因違反毒品危害防制條例等案件，不服臺灣新北地方
    法院96年度訴字第3964號判決向本院提起上訴，經本院以97
    年上訴字第5052號判決撤銷有罪部分，改判處應執行有期徒
    刑拾陸年，其他上訴駁回，聲請人仍不服提起上訴，經最高
    法院以98年度台上4639號判決將原判決關於聲請人之部分撤
    銷發回本院更審，經本院原確定判決為實體審理並為實體判
    決後，聲請人不服本院原確定判決提起第三審上訴，再經最
    高法院於民國100年4月7日以100年度台上字第1639號判決駁
    回上訴，業已確定在案，此有原確定判決書、本院被告前案
    紀錄表各1份在卷可稽。本件聲請人聲請再審，並非以第三
    審法院之法官有刑事訴訟法第420條第1項第5款情形為聲請
    再審事由，故本件聲請再審本院有管轄權；又本院已依109
    年1月8日修正公布，同月10日施行之刑事訴訟法增訂第429
    條之2前段規定，通知聲請人及其代理人等到場，並聽取檢
    察官、聲請人等之意見（見本院卷第129至133頁），合先敘
    明。
　㈡原確定判決依聲請人於警詢、偵查及第一審法院羈押訊問時
    之供述、證人張永宏、許登壹於第一審法院羈押訊問時之證
    述、96年板檢榮言聲監（續）字第001314號通訊監察書監聽
    譯文、內政部警政署刑事警察局96年10月1日刑鑑字第09601
    44647號鑑定書、97年2月4日刑鑑字第0970006305號鑑定書
    及扣案之甲基安非他命1大包、1小包、電子磅秤2台、分裝
    袋6個、門號0000000000號行動電話（含SIM1枚）等為據，
    認定聲請人確有以其所持用之行動電話門號0000000000號，
    先與「太陽」議定以新臺幣（下同）120萬元之代價購買1公
    斤之甲基安非他命再伺機出售，並聯絡張永宏一同前往約定
    之臺北市○○區○○○路0段000號前，由張永宏幫忙測試毒品品
    質。「太陽」乃委請許登壹（綽號牛奶）於96年9月13日凌
    晨零時許，先駕車至桃園大園交流道下，拿取毒品甲基安非
    他命1大包、1小包。嗣許登壹於96年9月13日凌晨1時10分許
    ，抵達與聲請人約定之地點，即將上開毒品交給聲請人，聲
    請人再交給張永宏測試，聲請人、許登壹則在臺北市大同區
    重慶北路3段大龍峒郵局前等候，適警方在臺北市大同區重
    慶北路3段334巷内查獲張永宏，並扣得上揭毒品甲基安非他
    命1大包（驗餘淨重1000.17公克）及1小包（驗餘淨重114.0
    9公克），又在上開大龍峒郵局前查獲聲請人、許登壹等情
    ，並於原確定判決理由欄內詳細敘明聲請人之辯解何以不可
    採，及所憑之依據與得心證之理由，有原確定判決在卷可憑
    （見本院卷第15至31頁），並經調取本院原確定判決全卷核
    閱無訛。是原確定判決就認定犯罪事實及證據取捨之理由，
    均已於判決內詳細論述，經查並無何違背經驗法則及論理法
    則，亦無違法或不當。
　㈢關於聲請意旨㈠主張：其向綽號「太陽」之林建和買入甲基安
    非他命，尚未試出毒品真偽即遭警方查獲，依司法院釋字第
    792號解釋意旨，應不構成毒品危害防制條例第4條第2項販
    賣第二級毒品罪乙節。查依聲請人之前開聲請意旨，似未爭
    執原確定判決所認定其於前揭時間、地點伺機出售甲基安非
    他命，並聯絡張永宏一同前往約定之臺北市○○區○○○路0段00
    0號，由張永宏幫忙測試毒品品質時，為警查獲等事實有何
    違誤，而係爭執原確定判決基於上開事實，於適用毒品危害
    防制條例時，認定其所為構成販賣第二級毒品既遂罪，與釋
    字第792號解釋有所扞格，即再審意旨所主張者，顯係就原
    確定判決之審判違背法令而為指摘，並非指摘原確定判決認
    定事實錯誤，核與刑事訴訟法第420條第1項第6款規定之要
    件不符，自非適法之再審事由。
　㈣關於聲請意旨㈡主張：其在尚未決定是否購買毒品前，即為警
    查獲，不應構成販賣毒品既遂罪乙節，業據聲請人前以同一
    原因事實聲請再審，經本院分別以106年度聲再字第370號、
    110年度聲再字第511號實體審究後，或認聲請人所提出之主
    張均屬原確定判決業已審酌之事證，顯非屬新事實、新證據
    ，或認其再審意旨所主張者，實為原確定判決適用法律有所
    違誤，並非事實認定有誤，而駁回其再審之聲請在案，有上
    開各裁定及本院被告前案紀錄表在卷可稽。茲聲請人此部分
    仍執同一理由重向本院聲請再審，於法未合。
  ㈤關於聲請意旨㈢主張：其供出毒品上手為綽號「太陽」之林建
    和，應符合毒品危害防制條例第17條第1項規定而得以減輕
    其刑乙節，前亦據聲請人執同一原因聲請再審，並經本院10
    9年度聲再字第358號裁定認此主張顯係爭執同一罪名有無加
    減刑罰之原因，尚非變更原確定判決所認罪名，而另成立法
    定刑較輕之相異罪名或應為受判決人無罪、免訴、免刑之判
    決，自不能據以為聲請再審之原因，而駁回其再審之聲請，
    聲請人復執同一事實之原因聲請再審，要屬違背刑事訴訟法
    第434條第2項規定，顯不合法。
　㈥聲請意旨㈢另主張：聲請人向毒品上游林建和販入甲基安非他
    命，均尚未償付任何價金，並提出林建和之宜蘭地院108年
    度訴字第344號判決、許登壹之本院100年度上訴字第393號
    判決為證。惟縱聲請人本件販賣毒品來源確如其所主張為林
    建和、許登壹等人，其有無給付販入甲基安非他命之價金與
    林建和或許登壹，與原確定判決所認定聲請人販賣第二級毒
    品之犯罪事實，本無必然關連，基此，聲請人所指上開新事
    實、新證據，經單獨或結合先前已經存在之卷內各項證據資
    料，予以綜合判斷觀察，均不足以動搖原有罪之確定判決，
    自無准許再審之餘地。
四、綜上，聲請人所執再審理由，或屬程序顯屬違背規定，且無
    從補正；或屬所提事證，不足以動搖原確定判決所認定之事
    實，為無理由，應予駁回。　　
據上論斷，應依刑事訴訟法第433條前段、第434條第1項，裁定
如主文。
中　　華　　民　　國　　111 　年　　2 　　月　　15　　日
                  刑事第二十一庭審判長法　官　林怡秀
                              　　    法　官　蔡羽玄
                              　      法　官　胡宜如
以上正本證明與原本無異。
如不服本裁定，應於收受送達後10日內向本院提出抗告狀。
                                      書記官　黃芝凌
中　　華　　民　　國　　111 　年　　2 　　月　　15　　日